臺灣基隆地方法院刑事裁定
111年度聲字第630號
聲  請  人  臺灣基隆地方檢察署檢察官
受  刑  人  陳經貴


                    （現於法務部○○○○○○○○○○○執行中）
上列聲請人因受刑人數罪併罰有二裁判以上，聲請定其應執行之
 刑（111年度執聲字第317號），本院裁定如下：
    主  文
陳經貴犯如附表編號1至2所示各罪所處之刑，應執行有期徒刑伍
月。　　
    理  由
一、本件聲請意旨略以：受刑人陳經貴所犯如附表編號1至編號2
    所示案件，先後經如附表編號1至編號2所示法院判決各罪所
    處之刑，並各確定在案，迭經受刑人依刑法第50條第2項規
    定請求檢察官向法院聲請合併定應執行刑，乃依刑法第53條
    及第51條第5款規定，應定其應執行之刑，爰依刑事訴訟法
    第477條第1項聲請法院定其應執行之刑等語。
二、按依刑法第53條應依刑法第51條第5款至第7款之規定，定其
    應執行之刑者，由該案犯罪事實最後判決之法院之檢察官，
    聲請該法院裁定之，刑事訴訟法第477條第1項定有明定。又
    數罪併罰，有二裁判以上者，依第51條之規定，定其應執行
    之刑，而宣告多數有期徒刑者，於各刑中之最長期以上，各
    刑合併之刑期以下，定其刑期，但不得逾30年，刑法第53條
    、第51條第 5款亦有明文；再依刑法第2條第1項規定：「行
    為後法律有變更者，適用行為時之法律。但行為後之法律有
    利於行為人者，適用最有利於行為人之法律」。而刑法第50
    條有關數罪併罰要件之規定已於民國102年1月23日修正，並
    自102年1月25日起施行。修正前刑法第50條規定：「裁判確
    定前犯數罪者，併合處罰之」；修正後刑法第50條規定：「
    裁判確定前犯數罪者，併合處罰之。但有下列情形之一者，
    不在此限：一、得易科罰金之罪與不得易科罰金之罪。二、
    得易科罰金之罪與不得易服社會勞動之罪。三、得易服社會
    勞動之罪與不得易科罰金之罪。四、得易服社會勞動之罪與
    不得易服社會勞動之罪。前項但書情形，受刑人請求檢察官
    聲請定應執行刑者，依第51條規定定之」，即增訂第 1項但
    書及第 2項之規定。經比較新舊法結果，法院裁定定應執行
    刑時，未必減免受刑人之刑期，而修正前刑法剝奪受刑人原
    得自行決定是否聲請定執行之權利，屬不利於受刑人，自應
    適用新法之規定，為得否定其應執行刑之依據。準此，合於
    數罪併罰之數罪，其中有得易科罰金之罪與不得易科罰金之
    罪，須經受刑人請求檢察官聲請，始得定其應執行之刑。又
    「有二裁判以上，經定其執行刑後，又與其他裁判併合而更
    定其執行刑者，前定之執行刑當然失效，仍應以原來宣告之
    數個刑罰計算，而不以當時該數罪所定應執行刑為計算之基
    準」，最高法院57年度台抗字第 198號裁定意旨可資參照。
    再者，最高法院91年度台非字第32號裁定意旨復認為上開更
    定應執行刑，不應比原定之執行刑加計其他裁判刑期後為重
    ，否則與法律之內部界限有悖，亦屬違法。末按數罪併罰中
    之一罪，依刑法規定得易科罰金，若因與不得易科之他罪併
    合處罰結果而不得易科罰金時，原可易科部分所處之刑，自
    亦無庸為易科折算標準之記載，此有司法院大法官會議釋字
    第 144號解釋意旨可參。復按定應執行之刑，應由犯罪事實
    最後判決之法院檢察官聲請該法院依上開規定裁定之，不能
    因犯罪之一部分所科之刑業經執行完畢而認檢察官之聲請為
    不合法，予以駁回，至已執行部分自不能重複執行，應由檢
    察官於指揮執行時扣除之，此與定應執行之刑之裁定無涉，
    亦有最高法院81年度台抗字第28號、82年度台抗字第 313號
    、86年度台抗字第 472號等判決意旨參照。查，本件應依行
    為時法律即新法規定，自不生新舊法之比較，而應循一般法
    律適用之原則適用裁判時法，合先敘明。
三、查，本件受刑人陳經貴所犯如附表編號1至編號2所示案件，
    先後經如附表編號1至編號2所示本院判決各罪所處之刑，並
    各確定在案，此有本院110年度訴字第149號刑事判決書、本
    院110年度基金基簡字第41號刑事簡易判決書、臺灣高等法
    院被告前案紀錄表各 1份在卷可稽。復依上開規定及說明，
    附表編號2所示之罪為不得易科罰金之罪，與附表編號1所示
    之罪雖為得易科罰金之罪，惟經受刑人依刑法第50條第2項
    規定請求檢察官向本院聲請合併定應執行刑，此有請求聲請
    定應執行刑狀1紙附卷可參（見臺灣基隆地方檢察署111年度
    執聲字第317號卷第2頁），應認聲請人依刑事訴訟法第477
    條第1項之規定，以本院為犯罪事實最後判決之法院，聲請
    定其應執行之刑為正當，併酌本件受刑人如附表編號1至編
    號2所示案件，先後經本院判決確定如附表編號1至編號2所
    示各罪所處之刑，本院審核其犯後態度良好，並考量被告如
    附表編號1所示之主文：「陳經貴犯行使變造私文書罪，累
    犯，處有期徒刑貳月，如易科罰金，以新臺幣壹仟元折算壹
    日」係檢察官與被告於審判外進行協商而達成合意，且被告
    業已認罪，且上開協商合意並無刑事訴訟法第455條之4第1
    項所列各項情形，檢察官聲請改依協商程序而為判決，本院
    爰不經言詞辯論，於協商合意範圍內為協商判決，並有本院
    110年度訴字第149號刑事判決書在卷可佐；又附表編號2所
    示之主文：「陳經貴幫助犯洗錢防制法第十四條第一項之一
    般洗錢罪，累犯，處有期徒刑肆月，併科罰金新臺幣參萬元
    ，罰金如易服勞役，以新臺幣壹仟元折算壹日」係被告以一
    提供自己帳戶資料之幫助行為，使本案詐欺集團得用以詐騙
    共15人之財物，同時觸犯15次幫助詐欺取財罪、幫助洗錢罪
    ，為想像競合犯，應依刑法第55條之規定，從一重以一幫助
    洗錢罪處斷，且被告於審判中自白洗錢犯罪，應依洗錢防制
    法第16條第2項之規定減輕其刑，又考量被告係幫助犯，其
    惡性輕於正犯，故依刑法第30條第2項之規定，按正犯之刑
    減輕之，並依法遞減之，復審酌被告提供金融帳戶資料予他
    人作為詐欺取財及洗錢之工具，助長社會上人頭帳戶文化之
    歪風，並導致詐欺及洗錢犯罪追查不易，形成查緝死角，對
    交易秩序、社會治安均造成危害，兼衡被告坦承犯行之犯後
    態度、告訴人及被害人之受騙金額暨考量被告之犯罪動機、
    目的、手段及其生活狀況，並酌受刑人於111年8月18日陳述
    意見狀之內容【見本院111年度聲字第630號卷第71頁】
　　等一切情狀，爰依上開規定及說明，定其應執行之刑如主文
    所示，用以鼓勵受刑人內心生起自我反省，凡事不要只考慮
    自己，亦要為對方考慮，切勿因貪一時之自私心，就可以任
    意幫助詐騙份子不法取他人財物，因而致一般正常辛勤努力
    工作之人，隨是暴露於不可預測之被害人風險中，豈不是白
    白造成別人不方便困境中，因此，自己要檢討反省自己，為
    什麼自己會淪落至此，有無自己可以改進向上之不良宿習應
    捨棄，好好改過從善，才是日後不再犯案之根本原因，絕非
    以上開犯行，滿足自己需求，此乃自私自利而造成社會亂源
    之因，並損人不利己，勿心存僥倖，否則，自做自受後果，
    一直違法犯紀抉擇硬擠進牢獄的世界，苦了自己，為難了別
    人，自己何必如此呢害自己？職是，自己要好好想一想，依
    本分而遵法度，善人則親近之，諸惡莫作，眾善奉行，永無
    惡曜加臨，作事須循天理，則有善人相助，惡人則遠避之，
    併宜改自己不好宿習慣性，學一技之長，才是自己可以掌握
    、改變的，且善惡兩途，一切唯心自召，禍福攸分，端視自
    己當下一念心善惡，加上自己宿習慣性之運作，以決定自己
    不殘害自己，若心起於惡，瞞心昧己，損人利己，行諸惡事
    ，則自己抉擇硬擠進牢獄的世界，報應昭昭，苦了自己，為
    難了別人，近報在身，不爽毫髮，職是，自己要依本分而遵
    法度，惡莫作，善奉行，永無惡曜加臨，自願改過從善，安
    份守己，則日日平安喜樂，永不嫌晚。
四、至於受刑人所犯附表編號2所示之罪為不得易科罰金之罪，
    與附表編號1所示之罪雖為得易科罰金之罪，惟經受刑人依
    刑法第50條第2項規定請求檢察官向本院聲請合併定應執行
    刑，此有請求聲請定應執行刑狀1紙附卷可參（見臺灣基隆
    地方檢察署111年度執聲字第317號卷第2頁），故毋庸諭知
    易科罰金折算標準之必要，且受刑人所犯附表編號2所示主
    文：「併科罰金新臺幣參萬元，罰金如易服勞役，以新臺幣
    壹仟元折算壹日」，並非本件有期徒刑合併定應執行刑之範
    圍內，併此說明。
五、依刑事訴訟法第477條第1項，刑法第50條第1項但書、第2 
    項、第51條第5款、第53條，裁定如主文。
中　　華　　民　　國　　111 　年　　8 　　月　　23　　日
　　　　　　　    刑事第三庭法　官　施添寶 
以上正本證明與原本無異。　                               
對於本件裁定如有不服，應於收受送達後5日內，向本院提出抗
告書狀，敘述抗告之理由，抗告於臺灣高等法院。
中　　華　　民　　國　　111 　年　　8 　　月　　24　　日
                            書記官  陳怡文

附表：受刑人陳經貴定應執行刑案件一覽表。
編         號         １        ２  罪         名  犯行使變造私文書罪 幫助犯洗錢防制法第十四條第一項之一般洗錢罪  宣    告    刑  處有期徒刑貳月，如易科罰金，以新臺幣壹仟元折算壹日。 處有期徒刑肆月。  （註：併科罰金新臺幣參萬元，罰金如易服勞役，以新臺幣壹仟元折算壹日，並非本件定應執行刑之範圍內）  犯  罪  日  期  109年10月15日 於不詳時間（被害人匯款日期110年4月4日至110年4月6日）  偵查（自訴）機關年   度  案   號  臺灣基隆地方檢察署110年度偵字第252號 臺灣基隆地方檢察署110年度偵字第4040號、第4147號及移送併辦同上署110年度偵字第4241號、第4737號、第4786號、第4787號、第5677號  最  後   事實審 法    院 臺灣基隆地方法院 臺灣基隆地方法院   案    號 110年度訴字第149號 110年度基金簡字第41號   判決日期 110年9月14日 110年11月22日  確  定   判  決 法    院 臺灣基隆地方法 臺灣基隆地方法   案    號 110年度訴字第149號 110年度基金簡字第41號   判    決確定日期 110年9月14日 111年5月19日  是否為得易科罰  金之案件        是       否  備           註  臺灣基隆地方檢察署111年度執字第154號（已執行完畢）。 臺灣基隆地方檢察署111年度執字第1039號。